【裁判字號】    95,交易,67
【裁判日期】    951122
【裁判案由】    過失傷害
【裁判全文】
臺灣臺北地方法院刑事判決              95年度交易字第67號
公  訴  人  臺灣臺北地方法院檢察署檢察官
被      告  甲○○
上列被告因過失傷害案件，經檢察官提起公訴（94年度偵字第
23214號），被告於本院審理時就被訴事實為有罪之陳述，經合
議庭裁定改行簡式審判程序，判決如下：
    主  文
甲○○因過失傷害人，處拘役參拾日，如易科罰金，以銀元參佰
元即新臺幣玖佰元折算壹日。
    事  實
一、甲○○所使用之車牌號碼APE-752號重型機車，因車齡老舊
    而煞車功能不佳，其在騎乘該機車前，更應注意該機車之煞
    車裝置應確實有效，且以當時情狀，並無不能注意情事，竟
    疏未注意及此，仍於94年5月5日夜間6時許，騎乘該機車，
    沿臺北市永福橋由臺北縣永和市往臺北市方向行駛，該處為
    無速限標誌或標線之市區道路，故行車速限為時速50公里，
    甲○○亦應注意遵守行車速限規定，且應注意車前狀況，並
    隨時採取並要之安全措施，而當時天候為晴，並無不能注意
    之情事，仍未注意上開規定而以超越該處車行速限之速度行
    駛，斯時其同向前方由乙○○（本件行為時原名蘇矛英）騎
    乘車牌號碼BEA- 608號重型機車，因欲撿拾掉落物品，而在
    禁止迴轉之雙黃線處迴轉，甲○○因疏未注意車前狀況，且
    超速行駛，又因機車煞車功能不佳，以致見狀時無法即時煞
    停，而向左急閃逆向侵入對向車道，惟仍閃避不及，以致所
    駕機車右方把手處撞擊乙○○所駕機車左方把手處，乙○○
    因此人車倒地，受有左側脛、腓骨中段骨折併移位之傷害；
    本件車禍肇事後，經甲○○報警處理，雖未表明其為肇事人
    ，惟於救護車輛前來將其與乙○○送醫救治，員警獲報前往
    醫院處理時，甲○○在場並承認為肇事者而自首。
二、案經乙○○訴由臺北市政府警察局中正第二分局報告臺灣臺
    北地方法院檢察署檢察官偵查後起訴。
    理  由
一、訊據被告甲○○就上開騎乘機車有過失而肇事之事實，業於
    本院審理時坦承不諱，並有警製道路交通事故現場圖、談話
    紀錄表、補充資料表、肇事原因初步分析表及現場照片等附
    卷可稽，而本件經送鑑定結果，亦認被告騎乘機車確有疏失
    ，有臺北市車輛行車事故鑑定委員會95年6月2日北鑑審字第
    09530165300號函及所檢附之鑑定意見書在卷足憑。按行車
    前應注意煞車裝置，須詳細檢查確實有效；行車速度，應依
    標誌或標線之規定，無標誌或標線者，在市區路，時速不得
    超過50公里；汽車行駛時，駕駛人應注意車前狀況，並隨時
    採取必要之安全措施；道路交通安全規則第89條第1項第1款
    、第93條第1項第1款、第94條第3項分別定有明文。被告當
    時既騎乘機車，自應遵守上開規定。而依前揭警製事故現場
    圖及現場照片，該處為無速限標誌或標線之市區道路，故行
    車速限為時速50公里，且該處為雙黃線禁止跨越，而當時天
    候為晴，以當時情況，並無不能注意之情事。惟依被告於警
    詢中所述：…伊個人也沒有很注意，才會發生事故等語；偵
    查中所述：因為伊當時車速是時速五、六十公里，煞車皮又
    比較老舊，無法及時煞車等語；於本院審理時所述：（你當
    時看到告訴人迴轉時不煞車，而要跨越對向車道的方式迴避
    ？）因為伊的機車及煞車皮老舊，如果直接煞車一定會撞上
    他，伊的機車已經煞不住，而且當時是上下班時間，車子很
    多，右邊都有車子，對向當時是沒有車，所以才會跨越對向
    車道等語。顯見被告疏未注意車前狀況，且超速行駛，又因
    機車煞車功能不佳，以致見狀時無法即時煞停，而需以逆向
    侵入對向車道方式迴避，惟仍未能閃避而與告訴人乙○○所
    駕機車碰撞而肇事，其就本件車禍違反上開規定而有過失，
    至為明確。而告訴人因此受有前揭傷害，有國防大學國防醫
    學院三軍總醫院附設民眾診療服務處診斷證明書可按。是被
    告之過失行為與告訴人之傷害間有相當因果關係。又依道路
    交通標誌標線號誌設置規則第165條第1項、第2項之規定，
    雙黃實線設於路段中，用以分隔對向車道，並禁止跨越行駛
    。依告訴人於警詢中所述：伊車沿永福橋往北行駛於肇事地
    點，伊車打左側方向燈欲迴轉…一部往北的APE-752號重機
    跨越雙黃線行駛到對向車道超越伊車時，伊車的左側把手被
    其撞及致伊人車倒地而肇事等語；則告訴人就本件車禍亦有
    違反該處不得跨越行駛之規定，而就本件車禍之發生同有過
    失，惟此仍不能以此解免被告過失之責，附此敘明。綜上所
    述，本件被告過失傷害行為已經證明，應依法論科。
二、查被告行為後，刑法業於民國94年2月2日修正公布，95年7
    月1日起施行。按行為後法律有變更者，適用行為時之法律
    ，但行為後之法律有利於行為人者，適用最有利於行為人之
    法律，刑法第2條第1項定有明文。茲本條係規範行為後法律
    變更所生新舊法律比較適用之準據法，本身尚無新舊法比較
    之問題，於新法施行後，應一律適用新法第2條第1項之規定
    ，為「從舊從輕」之比較。茲本次法律變更，比較時應就罪
    刑有關之共犯、未遂犯、想像競合犯、牽連犯、連續犯、結
    合犯，以及累犯加重、自首減輕暨其他法定加減原因（如身
    分加減）與加減例等一切情形，綜其全部罪刑之結果而為比
    較（最高法院95年5月23日95年度第8次刑事庭會議決議參照
    ）。茲就本件應適用之刑法條文比較適用臚列如下：
    (一)刑法第284條第1項前段之過失傷害罪，其法定刑之罰金部
      分，依修正後刑法施行法第1條之1及修正後刑法第33 條
      第5款等規定計算，其最高額雖與修正前同為新臺幣1萬5
      千元，惟其最低額已提高為新臺幣1千元，比較新舊法結
      果，自以被告行為時即修正前之法律較有利於被告。
    (二)刑法第62條前段對於未發覺之罪自首而受裁判者，由原條
      文所定之必減其刑，修正為「得減輕其刑」，比較新舊法
      結果，自以修正前之規定較有利於被告，
    (三)刑法第41條第1項前段關於易科罰金折算標準之規定，修
      正為以新臺幣1千元、2千元或3千元折算1日，惟依被告行
      為時法律，即修正前刑法第41條第1項前段暨修正前罰金
      罰鍰提高標準條例第2條規定，係以新臺幣3百元以上9百
      元以下折算1日，比較修正前、後關於易科罰金折算標準
      之刑罰法律，適用被告行為時即修正前之法律，對被告較
      為有利。
    (四)綜上法律修正前、後之比較，揆諸前揭最高法院決議及刑
      法第2條第1項所定之「從舊從輕」原則，本件自應整體適
      用修正前刑法及罰金罰鍰提高標準條例等相關規定，合先
      敘明。
三、核被告所為，係犯刑法第284條第1項前段之過失傷害罪。又
    被告於肇事後報警，雖未表明其為肇事者，惟於救護車輛前
    來將其與告訴人送醫救治時，員警獲報前往醫院處理時，被
    告在場並承認為肇事者，此業據證人即現場處理員警楊福財
    於本院審理時證述明確，並有臺北市○○○○○道路交通事
    故肇事人自首情形紀錄表在卷可按，被告係對於未發覺之犯
    罪，表示願接受裁判之意，依刑法第62條前段之規定，應減
    輕其刑。爰審酌被告並無前科，有臺灣高等法院被告前案紀
    錄表可按，犯後復坦承犯行，而本案交通事故之發生，告訴
    人亦有過失，且告訴人之過失程度非輕，而肇事迄今已逾一
    年，仍遲未與告訴人達成民事上和解並賠償損害等一切情狀
    ，量處如主文所示之刑，並諭知易科罰金之折算標準，以示
    懲儆。
據上論斷，應依刑事訴訟法第273條之1第1項、第299條第1項前
段，刑法第2條第1項前段，修正前刑法第284條第1項前段、第62
條前段、第41條第1項前段，罰金罰鍰提高標準條例第1條前段、
修正前同條例第2條，現行法規所定貨幣單位折算新臺幣條例第2
條，判決如主文。
本案經檢察官王志超到庭執行職務。
中    華    民    國    95    年    11    月    22    日
                  交通法庭    法  官  許泰誠
以上正本證明與原本無異。
如不服本判決，應於送達後10日內，向本院提出上訴狀。
                              書記官  劉麗英
中    華    民    國    95    年    11    月    22    日


司法院資訊處製作；財團法人民間司法改革基金會備份。
